臺灣高等法院臺中分院刑事判決
111年度原上易字第3號

上  訴  人  
即  被  告  徐紹強




指定辯護人  董佳政律師
上列上訴人因妨害自由案件，不服臺灣臺中地方法院110年度原
訴字第31號中華民國110年11月30日第一審判決（起訴案號：臺
灣臺中地方檢察署109年度少連偵字第322號），提起上訴，本院
判決如下：
    主  文
上訴駁回。
    犯罪事實及理由
一、本案經本院審理結果，認原審判決所為認事用法均無不當，
    量刑亦屬妥適，應予維持，並引用原審判決書之記載（如附
    件）。
二、上訴人即被告（下稱被告）丙○○上訴意旨先略以：被告對於
    吳建德是否有何犯罪計畫根本毫不知情，被告當時允諾搭載
    吳建德等人，僅知悉吳建德欲要求甲○○道歉方協助搭載一程
    ，且被告都在車上或車外講電話，被告下車後即見吳建德毆
    打甲○○，被告對於吳建德要求甲○○前往附近河堤一事，也是
    吳建德告知，被告並未料到吳建德與甲○○會發生衝突，此均
    係吳建德自行起意，被告如何對此情有犯意聯絡。到河堤後
    ，吳建德已開始毆打甲○○，並持酒瓶攻擊，被告僅有下車觀
    看爾爾，甲○○甚至證稱被告大多時候距離2、3公尺，僅有過
    來跟吳建德講話一下子，且有出言阻止吳建德毆打，被告顯
    然無任何犯意聯絡與行為分擔之可能。而器械均係車上本來
    就有，並非被告額外提供。由此種種，實可發現被告所為不
    過係協助搭載之中性行為，而被告於吳建德實施犯罪之際，
    以消極態度不加阻止，亦無助成正犯犯罪之意思，且有出言
    阻止，絕無任何氣勢上之具體支援，實不能以幫助犯、共同
    正犯論擬等語（見本院卷第15至18頁），嗣則以：被告願意
    坦承犯罪，請審酌被告於吳建德等人毆打甲○○過程中有試著
    出言阻止，且已與甲○○達成和解，請求從輕量刑等語（見本
    院卷第104、107至108頁）。
三、原審認被告有如原審判決犯罪事實所認定之強制犯行，係以
    被告部分自白、證人即共犯吳建德、郭○承、葉○恩於警詢之
    供述、證人即告訴人甲○○、黃聖玉、林楷荃等人於偵查中之
    證述及甲○○之診斷書為證，並說明甲○○、黃聖玉、林楷荃3
    人證述第一、二現場之案發過程、被告前後參與情節，均大
    致相符，應可採信（載明原審判決理由二、㈠㈡㈢），再說明
    ：被告所駕駛之A車已有刀械、球棒等器械，並攜至案發現
    場，而被告在第一現場已親身見聞吳建德、郭○承各以球棒
    或徒手敲擊甲○○所駕駛之B車窗，並下車站在旁側，移往第
    二現場時，被告明知吳建德等人持上開器械前往第二現場，
    被告更聽從吳建德指示駕車搭載葉○恩前往，抵達第二現場
    後，被告與葉○恩復均下車站在甲○○附近，且目擊吳建德對
    甲○○施暴，嗣則駕駛A車搭載吳建德、郭○承、葉○恩離去等
    被告參與之過程（載明原審判決理由二、㈣㈤），認定被告上
    開行為業已產生對甲○○自由意志之約制，對共犯吳建德等人
    給予物理上或氣勢上之具體支援，並達相互利用參與實施之
    行為甚明，彼此具有犯意聯絡與行為分擔（載明原審判決理
    由二、㈥），另說明被告事後對吳建德表示不要再打了係強
    制行為後所發生，無從採為有利被告之認定（載明原審判決
    理由二、㈦），因而為被告犯強制罪之認定。經核所為採證
    認事用法均與卷內事證相符，亦與經驗法則、論理法則無違
    ，堪稱妥適。
四、被告原先提起上訴時所指摘各情，無非係就原審業已明確認
    定、說明之事證，徒憑己意再事爭執，並非有據。至郭○承
    、葉○恩雖均經臺灣臺中地方法院少年法庭109年度少調字第
    1080號裁定均不付審理在案，有該裁定在卷（見本院卷第11
    9至121頁）可參，並經本院職權調閱該卷宗屬實，惟該案認
    定郭○承、葉○恩不付審理之原因，主係以僅有告訴人甲○○指
    訴其2人傷害、恐嚇犯行，並無其他積極證據佐證其指訴，
    因認其等上開非行均不能證明，然該案僅以告訴人甲○○、黃
    ○玉、林楷荃、陳○甄警詢之供述為據，且主係針對郭○承、
    葉○恩之非行而為評價，並未審酌告訴人甲○○、陳○甄於原審
    審理時所為之證述內容及被告本案案發過程之客觀行止，是
    以前揭少年法庭所為裁定亦不足為被告本案之有利認定，附
    此說明。復按刑罰之量定，屬法院自由裁量之職權行使，應
    審酌刑法第57條所列各款事由及一切情狀，為酌量輕重之標
    準，並非漫無限制；量刑輕重係屬事實審法院得依職權自由
    裁量之事項，苟已斟酌刑法第57條各款所列情狀而未逾越法
    定刑度，不得遽指為違法；且在同一犯罪事實與情節，如別
    無其他加重或減輕之原因，下級審量定之刑，亦無過重或失
    輕之不當情形，則上級審法院對下級審法院之職權行使，原
    則上應予尊重（最高法院72年度台上字第6696號、75年度台
    上字第7033號及85年度台上字第2446號等判決意旨參照）。
    查，被告所犯刑法第304條第1項之強制罪，法定本刑為3年
    以下有期徒刑、拘役或9千元以下罰金，則原審審酌「被告
    曾於108年間，因肇事逃逸案件，經本院109年度原交訴緝字
    第3號判決判處有期徒刑6月（不構成累犯），有臺灣高等法
    院被告前案紀錄表可查，素行非佳，因吳建德與告訴人有糾
    葛紛爭，不思以理性平和方式處理，竟駕車攜帶器械搭載吳
    建德等人前往案發現場，而以強暴手段強制告訴人行無義務
    之事，所為自有不該；參酌被告犯罪之動機、目的、暴力手
    段及造成告訴人損害情形，兼衡以被告自述：其高中畢業，
    目前從事物流業，月薪約2 萬多元，未婚，家中經濟狀況勉
    持等語（見本院卷第138頁），事後已與告訴人達成和解，
    此有和解書影本可佐（本院卷第141頁），暨考量其犯後無
    自省之態度」等一切情狀，量處如原審判決主文所示之刑，
    並諭知如易科罰金之折算標準，業已充分審酌被告犯案情節
    之輕重及法定加減事由之有無，已針對刑法第57條各款事項
    而為妥適量刑，且相較於法定最低度刑僅高出2個月，屬極
    偏低度之量刑。被告上訴意旨雖以其於強制過程中也有試著
    阻止吳建德等人毆打甲○○，最後也與甲○○達成和解，並賠償
    甲○○，甲○○也表示不追究本案被告刑事責任等情為由，指摘
    原審量刑不當，惟上開情狀業經原審予以審酌，被告於甲○○
    遭人毆打、遭令喝酒而被人持酒瓶毆打頭部後，始表示他很
    可憐不要再打了，亦經原審認定在案（見判決書第8頁第24
    至28列）；而觀被告迭自警偵訊、原審審理時均未能坦承犯
    行，經原審獲判罪刑提起上訴時仍未坦承犯行，迄本院準備
    程序、審理時雖予認罪，惟已造成司法審判之相當程度耗費
    ，實不足取，幾經考量，其迄於本院審理期間始表示認罪之
    態度，尚無從為較原審刑度為輕之考量。此外，被告提起上
    訴及於本院審理期間亦均未再提出具體新事證足以證明原審
    量刑有何不妥之處，無非係就原審業已斟酌量刑之事由徒憑
    己意再事爭執，並非可採。綜上所述，被告本件上訴為無理
    由，應予駁回。
據上論斷，應依刑事訴訟法第373條、第368條，判決如主文。
本案經檢察官胡宗鳴提起公訴，檢察官乙○○到庭執行職務。
中　　華　　民　　國　　111 　年　　4 　　月　　28　　日
            刑事第九庭  審判長法　官　紀　文  勝
                              法　官　紀  佳  良
                              法　官　賴  妙  雲
以上正本證明與原本無異。
不得上訴。                      
                              書記官  林  玉  惠
　　　　　　　　　　　　　　　
中　　華　　民　　國　　111 　年　　4 　　月　　28　　日